臺灣高等法院刑事判決　　　　　　　　 94年度上訴字第595號
上　訴　人　臺灣板橋地方法院檢察署檢察官
被　　　告　乙○○
指定辯護人　本院公設辯護人　郭書益
上列上訴人因毒品危害防制條例案件，不服臺灣板橋地方法院93
年度訴字第722號，中華民國94年1月27日第一審判決（起訴案號
：臺灣板橋地方法院檢察署92年度偵字第13398號），提起上訴
，本院判決如下：
    主  文
原判決撤銷。
乙○○連續幫助施用第一級毒品，累犯，處有期徒刑陸月，如易
科罰金，以參佰元折算壹日。
    事  實
一、乙○○（綽號「阿志」）於民國（下同）八十八年間，因違
    反毒品危害防制條例等案件，分別經台灣板橋地方法院判處
    有期徒刑七月、四月、及三月確定，嗣經定執行刑為有期徒
    刑一年，經縮短刑期後於九十年六月十八日執行完畢。乙○
    ○與甲○○（綽號「油條」）均有施用第一級毒品海洛因之
    犯行，乙○○竟基於幫助甲○○施用第一級毒品之概括犯意
    ，自九十二年三月間某日起至同年五月二日晚間九時許止，
    多次與甲○○集資，並由其向販賣第一級毒品海洛因之真實
    姓名、年籍不詳之成年人取得聯絡後，或由其帶同甲○○一
    同前往、或由其單獨前往，在台北縣、桃園市等地，以新台
    幣（下同）四、五千元不等之價格購得數量不詳之海洛因後
    ，在臺北縣三重市○○街四十七號樓下等地，將購入之海洛
    因按出資之比例交付與甲○○，以此方法連續多次幫助甲○
    ○施用第一級毒品海洛因。嗣經警方報請檢察官實施通訊監
    察，並於九十二年五月七日下午二時四十分許，在臺北縣三
    重市○○街四七號三樓逮捕甲○○，再循線查獲。
二、案經台北市政府警察局中山分局移送台灣板橋地方法院檢察
    署檢察官偵查起訴。
    理  由
一、前揭事實，業據被告乙○○迭於警訊、偵查、原審、及本院
    審理時供承不諱，核與證人甲○○在偵查中指證之情節相符
    （偵查卷第四十四頁反面、第四十六頁），並有通訊監察書
    及通訊監察書電話附表、通訊監察案件譯文表可稽（偵查卷
    第十二頁、第十三頁、第十五頁、第二十頁）。又依據通訊
    監察案件譯文表所載，被告與甲○○在電話通訊中，被告曾
    向甲○○表示「我在重陽國小等我的藥頭，上次你和我等的
    地方，我拿到就過去了。」、以及「兄我朋友說他07的東西
    ，可以給你02而已，你那包買多少多重，總共多重…你那裡
    剩多少，我再補給你。」等語，核與被告之自白及證人甲○
    ○指證之情形亦相互吻合。綜上所述，本案事證明確，被告
    之犯行應堪認定。
二、核被告所為，係毒品危害防制條例第十條第一項之罪之幫助
    犯。被告之前開多次幫助犯行，時間緊接，手段雷同，又均
    係觸犯犯罪構成要件相同之罪名，顯係基於概括犯意反覆實
    施，自應依連續犯之規定以一罪論，並依法加重其刑。被告
    於八十八年間，因違反毒品危害防制條例等案件，分別經台
    灣板橋地方法院判處有期徒刑七月、四月、及三月確定，嗣
    經定執行刑為有期徒刑一年，經縮短刑期後於九十年六月十
    八日執行完畢，有本院被告前案紀錄表可徵，其於五年內再
    犯有期徒刑以上之本罪，為累犯，並依法遞加重其刑。又被
    告係幫助犯，並按正犯之刑減輕其刑。檢察官認被告係犯同
    條例第四條第一項之販賣第一級毒品罪部分，雖有未洽（見
    後述），惟交付毒品供甲○○施用之社會基本事實相同，自
    應變更起訴法條。被告再將海洛因毒品交付與甲○○前持有
    毒品之犯行，為幫助施用毒品質之犯行所吸收，不另論罪。
    被告所犯之幫助施用第一級毒品罪與其本身所犯之施用第一
    一級毒品罪雖屬同一罪名，然連續犯之所謂出於概括犯意，
    必須多次犯罪行為自始均在一個預定計畫範圍以內，出於主
    觀上始終同一犯意之進行始足當之（最高法院七十年台上字
    第六二九六號判例），按被告幫助甲○○施用毒品之犯行，
    係於甲○○本身無海洛因施用時始偶而為之，顯然並非連續
    其初發之犯意，而係嗣後另行起意，自與其本身之施用犯行
    無連續犯之關係可言，而應另行論科。
三、原判決以不能證明被告有販賣海洛因之犯行，而諭知被告無
    罪之判決，固非無見，惟原判決疏未查明被告以合資方式代
    甲○○購買毒品再交付與其施用之實際行為態樣，以構成幫
    助施用第一級毒品罪責，其認事用法尚有未洽。檢察官提起
    上訴，指稱被告有販賣第一級毒品犯行，雖無理由，然原判
    決既有可議，自屬無法維持，應由本院將原判決撤銷，另為
    適法之諭知。爰審酌被告有多次毒品及竊盜等前科，素行不
    良，又非法幫助他人施用毒品，戕害他人身體，惟其幫助之
    次數不多，情節尚非嚴重，犯後坦承犯行，態度尚佳等一切
    情狀，量處如主文第二項所示之刑，並諭知易科罰金之折算
    標準，以示儆懲。
四、公訴意旨另以：被告基於販賣第一級毒品海洛因之概括犯意
    ，於上開時間，以臺灣大哥大電信股份有限公司行動電話門
    號0000000000號，供不特定人做為聯絡向其購買毒品之用，
    嗣有甲○○多次撥打其住處電話號碼（02）00000000號與被
    告聯絡購買毒品，並在臺北縣三重市○○街四七號樓下等地
    點，由乙○○連續販賣第一級毒品海洛因予甲○○施用。嗣
    於同年五月七日下午二時四十分許，甲○○在臺北縣三重市
    ○○街四七號三樓為警逮捕，再循線查獲等情，因認被告涉
    犯毒品危害防制條例第四條第一項之販賣第一級毒品罪嫌。
    經查：
  (一)按犯罪事實應依證據認定之，無證據不得推定其犯罪事實，
    刑事訴訟法第一百五十四條第二項定有明文。又認定犯罪事
    實所憑之證據，雖不以直接證據為限，間接證據亦包括在內
    ，然而無論直接或間接證據，其為訴訟上之證明，須於通常
    一般之人均不致有所懷疑，而得確信其為真實之程度者，始
    得據為有罪之認定，倘其證明尚未達到此一程度，而有合理
    之懷疑存在時，事實審法院在心證上無從為有罪之確信，自
    應為無罪之判決（參見最高法院七十六年度台上字第四九八
    六號判例意旨）。又毒品危害防制條例第十七條規定犯該條
    例第四條第一項至第三項、第五條第一項至第三項、第六條
    第一項至第三項、第七條第一項至第三項、第八條第一項至
    第三項、第十條或第十一條第一項、第二項之罪，供出毒品
    來源，因而破獲者，得減輕其刑。則施用、持有、販賣、或
    意圖販賣而持有毒品之人，如供出毒品之來源因而破獲者，
    既得邀減輕其刑之寬典，為擔保其所為不利於其他共同被告
    之陳述（毒品來自其他共同被告之陳述）之真實性，尤應有
    足以令人確信其陳述為真實之補強證據，始能據以為論罪之
    依據。
  (二)訊據被告堅決否認有販賣第一級毒品之犯行，辯稱伊向甲○
    ○租屋而結識甲○○，曾和甲○○合資購買海洛因，並未販
    賣海洛因予甲○○等語。按公訴人認被告涉有販賣海洛因之
    犯行，無非係以甲○○於警訊中之供述及通訊監察譯文為其
    論據。惟查：(1)證人甲○○於警訊中固指稱向被告購買海洛
    因等語（偵查卷第八頁），惟證人甲○○於檢察官偵查時即
    否認上情，改稱不是向乙○○買毒品，是共同出資購買等語
    綦詳（偵查卷第四十四頁至第四十六頁），是證人甲○○前
    後供述之內容已有重大歧異，而其在偵查中關於與被告合資
    購買海洛因部分之供述，核與被告所辯情節尚屬相符。另甲
    ○○經原審法院多次傳拘，及本院多次傳喚亦均未到庭，則
    其在警訊中關於曾向被告購海洛因部分之供述，本身已有瑕
    疵，真實性如何顯有可疑，自不足資為不利於被告之犯罪證
    據。(2)依通訊監察案件譯文表所載，被告固曾向甲○○謂「
    我在重陽國小等我的藥頭，上次你和我等的地方，我拿到就
    過去了」、「兄我朋友說他07的東西，可以給你02而已，你
    那包買多少多重，總共多重．．我再補給你」、「喂喂我聽
    你老婆說你在戒，要不要再拿東西給你」等語（偵查卷第十
    五頁、第二十頁），惟證人甲○○於偵查時對此已證稱：「
    （有一次，今年三月二十七日，你打電話給阿志，阿志說在
    重陽國小等藥頭？）忘記了，好像是一起去買。」、及「（
    二十八日02、07是什麼？）是東西的重量。」、「（是指海
    洛因的重量？）是，如有一包，我只可買02，是錢下面的單
    位，是分，他給我二分。他說只可02，我只可用02，阿志給
    我的，不是賣。」、「（四月二日，阿志說要不要拿東西給
    你，你說好啊？）因為我有戒毒，忘記了。」等語，則依該
    等通話內容，及證人甲○○之證詞，適足以做為被告曾與甲
    ○○合資購買海洛因再由被告將購得之海洛因交付甲○○施
    用之證明，並無法證明被告係基於營利之意圖先向他人販入
    海洛因後，再販賣與甲○○以獲取差價利益之販賣犯行。
    (3)綜上所述，證人甲○○在警訊中關於曾向被告購買海洛因
    部分之供述，並無足夠之補強證據足以證明確與事實相符，
    自不足資為被告有販賣海洛因犯行之證據，本案自屬不能證
    明被告有販賣海洛因之犯行。惟本院已將起訴之基本社會事
    實變更起訴法條改依連續幫助施用海洛因罪責論科，故不另
    為無罪之諭知。
據上論斷，應依刑事訴訟法第三百六十九條第一項前段、第三百
六十四條、第二百九十九條第一項前段、第三百條、毒品危害防
制條例第十條第一項、刑法第十一條前段、第五十六條、第四十
七條、第三十條、第四十一條第一項前段，判決如主文。
本案經檢察官羅榮乾到庭執行職務。
中　　華　　民　　國　　94　　年　　5 　　月　　6 　　日
　　　　　　　　　刑事第二十二庭審判長法　官  黃瑞華
　　　　　　　　　　　　　　　　　　  法　官  陳憲裕
　　　　　　　　　　　　　　　　　　  法　官  宋  祺
以上正本證明與原本無異。
如不服本判決，應於收受送達後十日內向本院提出上訴書狀，其
未敘述上訴之理由者並得於提起上訴後十日內向本院補提理由書
（均須按他造當事人之人數附繕本）。
                                      書記官  蔡慧娟
中　　華　　民　　國　　94　　年　　5　　　月　　９　日
附錄：本案論罪科刑法條全文
毒品危害防制條例第10條第１項
施用第1級毒品者，處六月以上五年以下有期徒刑。
